臺灣高等法院臺中分院刑事裁定　
111年度抗字第814號
抗  告  人  
即 受刑 人  黃龍山



上列抗告人因檢察官聲請定其應執行刑案件，不服臺灣臺中地方
法院中華民國111年7月26日第一審裁定（111年度聲字第2191號
）提起抗告，本院裁定如下：
    主    文
抗告駁回。
    理    由
一、抗告人即受刑人黃龍山（下稱抗告人）抗告意旨略以：
　㈠原裁定先後經各法院判決有期徒刑5年3月、10件詐欺案，而
    由臺灣臺中地方法院（下稱臺中地院）裁定應執行3年，雖
    未逾越法定之界限，但抗告人因尚有許多案件尚未判決確定
    ，未能及於本次一併定刑，故而致抗告人原先定之最長刑期
    1年6月，提高為3年起跳，對日後抗告人於餘罪定應執刑減
    低刑期的權益上，難謂無影響，故而抗告人請求撤銷原裁定
    ，更為妥適之裁定，降低刑期。
　㈡法院定刑時，除應就各別刑罰規範之目的，輕重罪間體系之
    平衡，整體犯罪非難評價，各行為彼此間之偶發性，與被告
    前科之關聯性，各行為所侵害法益之專屬性或同一性，數罪
    對法益侵害之加重效應等等為綜合判斷外，尤須實現刑罰之
    公平性，以杜絕僥倖，減少犯罪之立法意旨，為妥適之裁量
    。按107年8月7日司法廳刑字第1070021860號函訂22、23、2
    4、25、26點所訂，本案抗告人所涉案件皆同為詐欺案件，
    且犯罪時間都集中在110年6月至7月間持續所犯，應酌以較
    低刑期，方為妥適，然本案卻裁定3年，實為過高，有違法
    定之立法意旨公平性、比例原則。　
　㈢按本件抗告人所涉之情形，為非不可逆之嚴重之罪，為維護
    法治公平正義之理念，雖原裁定已有依限制加重原則對抗告
    人給予適度之刑罰折扣，與內部界限無違，然觀之諸多實際
    重罪裁定之例子，所裁定之刑天壤之別，如臺灣高等法院97
    年度上訴字第5195號強盜案判決132年8月定應執行刑僅8年
    ，以此為例可見本案抗告人裁定刑期確實較高，兩相比較，
    輕重罪間之平衡本裁定確實有違比例原則、權衡罪刑相當公
    平原則之情形。
　㈣目前刑事政策理念非只在實現以往應報主義之觀念，尤重在
    教化功能，抗告人自服刑以來受矯正機關之矯正，並已完全
    醒悟，對過去所為深感後悔，因此積極的向被害人和解也配
    合矯正機關之教化活動，抗告人家中有父母親、大哥、二哥
    、大嫂、姪子，於本案犯罪110年6月至7月前從未涉過任何
    刑案，奉公守法，實因家中經濟壓力所困，一時失慮才鑄下
    大錯，心中之悔，痛苦難言，請求能再給予抗告人一個機會
    ，因後面仍有諸多案件未定，若本件裁定為撤銷降刑，對日
    後抗告人之權益有影響，因地板刑期提高了，致使最終刑期
    與本罪質應受之刑責不符，有過度苛責之情形，請求撤銷原
    裁定，更為妥適之刑期等語。　　
二、按裁判確定前犯數罪者，併合處罰之；數罪併罰，有二裁判
    以上者，依刑法第51條之規定，定其應執行之刑，刑法第50
    條、第53條分別定有明文。次按法律上屬於自由裁量之事項
    ，有其外部性界限及內部性界限，並非概無拘束。依據法律
    之具體規定，法院應在其範圍選擇為適當之裁判者，為外部
    性界限；而法院為裁判時，應考量法律之目的，及法律秩序
    之理念所在者，為內部性界限。法院為裁判時，二者均不得
    有所踰越。在數罪併罰，有二裁判以上，定其應執行之刑時
    ，固屬於法院自由裁量之事項，然仍應受前揭外部性界限及
    內部性界限之拘束（最高法院94年度台非字第233號裁判意
    旨參照）。又執行刑之量定，係事實審法院之職權，本有自
    由裁量之餘地，倘其所定執行刑，未逾法定刑範圍，亦無明
    顯違背公平正義、法律秩序理念及目的等，即難指為違法或
    不當（最高法院100年度台抗字第1044號裁定意旨參照）。
    再按數罪併罰之定應執行之刑，係出於刑罰經濟與責罰相當
    之考量，並非予以犯罪行為人或受刑人不當之利益，為一種
    特別的量刑過程，相較於刑法第57條所定科刑時應審酌之事
    項係對一般犯罪行為之裁量，定應執行刑之宣告，乃對犯罪
    行為人本身及所犯各罪之總檢視，除應考量行為人所犯數罪
    反應出之人格特性，並應權衡審酌行為人之責任與整體刑法
    目的及相關刑事政策，在量刑權之法律拘束性原則下，依刑
    法第51條第5款之規定，採限制加重原則，以宣告各刑中之
    最長期為下限，各刑合併之刑期為上限，但最長不得逾30年
    ，資為量刑自由裁量權之外部界限，並應受法秩序理念規範
    之比例原則、平等原則、責罰相當原則、重複評價禁止原則
    等自由裁量權之內部抽象價值要求界限之支配，使以輕重得
    宜，罰當其責，俾符合法律授與裁量權之目的，以區別數罪
    併罰與單純數罪之不同，兼顧刑罰衡平原則。個案之裁量判
    斷，除非有全然喪失權衡意義或其裁量行使顯然有違比例、
    平等諸原則之裁量權濫用之情形，否則縱屬犯罪類型雷同，
    仍不得將不同案件裁量之行使比附援引為本案之量刑輕重比
    較，以視為判斷法官本於依法獨立審判之授權所為之量情裁
    奪有否裁量濫用之情事。此與所謂相同事務應為相同處理，
    始符合比例原則與平等原則之概念，迥然有別（最高法院10
    0年度台上字第21號判決意旨參照）。
三、經查：
　㈠本件抗告人因詐欺等罪，經臺灣臺南地方法院（下稱臺南地
    院）、臺灣雲林地方法院（下稱雲林地院）、臺灣高雄地方
    法院（下稱高雄地院）及臺灣臺中地方法院（下稱臺中地院
    ）先後判處如原裁定附表編號1至4所示之刑，均分別確定在
    案，有各該判決書及抗告人之臺灣高等法院被告前案紀錄表
    在卷可稽；檢察官向犯罪事實最後判決法院即臺中地院聲請
    就上開案件合併定其應執行之刑，有臺灣臺中地方檢察署（
    下稱臺中地檢署）檢察官聲請書附卷可稽（見臺中地檢署11
    1年度執聲字第1575號執行卷宗）。原審法院經審核卷證結
    果，認其聲請為正當，依刑事訴訟法第477條第1項，刑法第
    53條、第51條第5款，定其應執行刑為有期徒刑3年，係在抗
    告人本件各宣告刑中刑期最長之有期徒刑1年2月以上，各刑
    合併之有期徒刑13年8月以下之範圍內，合於法律規定之外
    部性界限，亦未逾越其內部性界限即有期徒刑5年3月（原裁
    定附表編號1所示之罪，前經臺南地院以110年度訴字第981
    號判決定應執行有期徒刑1年6月確定；附表編號3所示之罪
    ，前經高雄地院以110年度審訴字第706號判決定應執行有期
    徒刑1年3月確定；附表編號4所示之罪，前經臺中地院以111
    年度訴字第65號判決定應執行有期徒刑1年4月確定；附表編
    號2所示之罪，前經雲林地院以110年度訴字第600號判決宣
    告有期徒刑1年2月確定，加總後之應執行刑合計為5年3月）
    ，足認原審此項裁量職權之行使，並無違反法律之目的及法
    律秩序之理念所在，符合外部性、內部性界限，從形式上觀
    察，要屬事實審法院職權之合法行使，本院經核尚無違誤。
     
  ㈡又按定應執行刑係特別之量刑過程，乃對犯罪行為人本身及
    所犯各罪之總檢視，除應考量行為人所犯數罪反應出之人格
    特性，並應權衡審酌行為人之責任與整體刑法目的及相關刑
    事政策。本件抗告人犯罪期間自110年6月起至110年7月間，
    次數頻繁、地點不同，所為亦係侵害他人財產權利，情節非
    輕，反映出抗告人法治觀念甚為薄弱，自我約束能力不足之
    人格特性與犯罪傾向，自應受較高之刑罰評價，以匡正其迭
    次違反刑罰規範之行為，而原裁定就上開附表編號1至4所示
    數罪定應執行刑之降幅比例，顯已反應責任遞減原則，適度
    呈現抗告人應負之責任，與其各罪應負之責任對照以觀，並
    無明顯過重而違背比例原則或公平正義之情形。是原審就自
    由裁量權之行使，符合比例原則、公平正義原則、法律秩序
    理念及法律規範目的，尚無瑕疵可指，自應尊重原審法院裁
    量權限之行使。
  ㈢再查刑法於廢除連續犯後，固已無成立裁判上一罪或實質上
    一罪之空間，然衡諸本例，若從犯罪類型予以考量，在法定
    範圍內以較寬容之角度定其應執行刑，較諸單純從各罪刑度
    為數字加總後略減之機械式算法，應更能接近刑罰規範之目
    的。揆諸上開說明，原裁定已考量抗告人上開所犯數罪，其
    犯罪之態樣、手段及侵害法益同一與否，對侵害法益之加重
    效應，及時間、空間之密接程度，並注意刑罰邊際效應隨刑
    期而遞減，抗告人所生痛苦程度隨刑期而遞增之情形，抗告
    人之人格及各罪間之關係，如以實質累加方式執行，刑責恐
    將偏重過苛，不符現代刑事政策及刑罰之社會功能，並體察
    法律恤刑之目的，考量抗告人復歸社會之可能性，為整體非
    難評價等情後，方裁定抗告人應執行有期徒刑3年，且原量
    刑之外部界限係13年8月，原裁定實已寬減，顯已就定應執
    行刑案件所應審酌事項妥適裁量最終具體應實現之刑罰，並
    於理由內為適當說明，自難因原裁定所定應執行刑減輕幅度
    未若抗告人主觀預期，即認原裁定有何違法或不當。則抗告
    人仍徒憑己見，執上開情詞提起抗告，請求從輕量刑，並無
    理由。
  ㈣而抗告人上揭抗告意旨提出另案裁判結果，認為本件原審定
    應執行刑裁定有欠公允云云。惟按每一被告之品行（素行）
    均不同，而每一案件之犯罪情節、所擔任之角色暨次數亦有
    別，法院就併合處罰之數罪所處之刑定其應執行刑，本係依
    具體個案之犯罪情狀，衡酌其罪數、各罪之刑度、型態及相
    互間之關聯性，本於罪刑相當及比例原則定之，不同個案具
    體情節不一，故法院於不同案件所為定應執行刑之輕重，自
    不能任意單純比附援引他案定應執行刑之情形，據以指摘原
    裁定所為裁量不符公平原則、比例原則或罪刑相當原則。抗
    告人上開所舉案例與本件案情各有不同之處，自難比附援引
    。
　㈤又抗告意旨所載抗告人犯後態度及家庭狀況等事由，請求給
    予從輕量刑等情，其中犯罪後態度，業顯現於各該最後事實
    審案卷而為審酌量刑，上開各罪之量刑並為原裁定所為定應
    執行刑之基礎，至抗告人所述之家庭情況，固值同情，然尚
    非可影響於原裁定所酌定應執行刑之適法及正當性，抗告人
    據此指陳原裁定所定應執行刑過重云云，亦非可採。
  ㈥綜上，審酌法律規範之目的及上開犯罪應受非難評價與法益
    侵害情形，以及與抗告人前科之關聯性，各犯罪之罪質類型
    ，並參酌比例原則、公平正義原則等，原裁定經核並無不當
    ，量刑復稱妥適，難謂有輕重失當之處。抗告人仍徒憑己見
    ，任意指摘原審所為定應執行刑之裁定有何不當，請求從輕
    量處，尚有未洽，其抗告為無理由，應予駁回。　
四、據上論斷，應依刑事訴訟法第412條，裁定如主文。　　
　　
中　　華　　民　　國　　111 　年　　9 　　月　　14　　日
            刑事第九庭   審判長法　官　紀  文  勝
                               法　官  姚  勳  昌
                               法　官  紀  佳  良 
以上正本證明與原本無異。
如不服本裁定，應於收受送達後5日內向本院提出再抗告書狀（
須附繕本）。因疫情而遲誤不變期間，得向法院聲請回復原狀。

                               書記官  洪  鴻  權  
　　　　　　　　　　　　　　　 
中　　華　　民　　國　　111 　年　　9 　　月　　14　　日

附    表：
編           號           1          2          3 罪           名  三人以上詐欺取財罪 三人以上詐欺取財罪 三人以上詐欺取財罪 宣     告    刑  有期徒刑1年2月 (共5次) 有期徒刑1年2月  有期徒刑1年2月、 有期徒刑1年1月 （共3次） 犯  罪   日  期  110.6-110.6.17 110.7.3-110.7.5 110.6.16-110.6.18 110.6.17 110.6.18 110.7.3-110.7.5 110.6.2-110.6.4 110.6.3-110.6.4 110.6.5(2次) 偵查（自訴）機關年  度   案   號  臺灣臺南地方檢察署110年度偵字第15097號 臺灣雲林地方檢察署110年度偵字第7317號 臺灣高雄地方檢察署110年度偵字第15368號等 最後事實審 法        院 臺灣臺南地方法院 臺灣雲林地方法院 臺灣高雄地方法院  案        號 110年度訴字第981號 110年度訴字第600號 110年度審訴字第706號  判 決  日 期 110年10月25日 110年12月30日 111年1月21日 確定判決 法        院 臺灣臺南地方法院 臺灣雲林地方法院 臺灣高雄地方法院  案        號 110年度訴字第981號 110年度訴字第600號 110年度審訴字第706號  判        決確 定  日 期 110年11月26日 111年2月7日 111年3月2日 是否 為 得 易科罰 金 之 案  件  不得易科罰金 不得易服社會勞動 不得易科罰金 不得易服社會勞動 不得易科罰金 不得易服社會勞動 備           註    臺灣高雄地方檢察署111年度執字第48號  臺灣雲林地方檢察署111年度執字第514號 臺灣高雄地方檢察署111年度執字第2761號   前經原判決定應執行有期徒刑1年6月確定  前經原判決定應執行有期徒刑1年3月確定 

　　　　　


編           號           4   罪           名  三人以上詐欺取財罪   宣     告    刑  有期徒刑1年1月、 有期徒刑1年2月   犯  罪   日  期  110.6.26-110.6.29 110.7.1    偵查（自訴）機關年  度   案   號  臺灣臺中地方檢察署110年度偵字第34388號   最後事實審 法        院 臺灣臺中地方法院    案        號 110年度訴字第65號    判 決  日 期 111年3月29日   確定判決 法        院 臺灣臺中地方法院    案        號 111年度訴字第65號    判        決確 定  日 期 111年5月9日   是否 為 得 易科罰 金 之 案  件  不得易科罰金 不得易服社會勞動   備           註    臺灣臺中地方檢察署111年度執字第6637號     前經原判決定應執行有期徒刑1年4月確定